臺灣苗栗地方法院民事裁定
111年度監宣字第64號
聲  請  人  林崑智  

相  對  人  林陳鑾  



關  係  人  林坤宗  


上列當事人間請求監護宣告事件，本院裁定如下：
    主    文
一、宣告相對人林陳鑾（民國00年0月0日生，身分證統一編號：
    Z000000000號）為受監護宣告之人。
二、選定聲請人林崑智（民國00年0月0日生，身分證統一編號：
    Z000000000號）為受監護宣告之人林陳鑾之監護人。
三、指定關係人林坤宗（民國00年0月00日生，身分證統一編號
    ：Z000000000號）為會同開具財產清冊之人。
四、聲請程序費用由受監護宣告之人林陳鑾負擔。
　　理    由
一、按對於因精神障礙或其他心智缺陷，致不能為意思表示或受
    意思表示，或不能辨識其意思效果者，法院得因本人、配偶
    、四親等之親屬，最近1 年有同居事實之其他親屬、檢察官
    、主管機關或社會福利機構之聲請，為監護之宣告，民法第
    14條第1 項定有明文。次按受監護宣告之人應置監護人；法
    院為監護之宣告時，應依職權就配偶、四親等內之親屬、最
    近1 年有同居事實之其他親屬、主管機關、社會福利機構或
    其他適當之人選定1 人或數人為監護人，並同時指定會同開
    具財產清冊之人；法院選定監護人時，應依受監護宣告之人
    之最佳利益，優先考量受監護宣告之人之意見，審酌一切情
    狀，並注意下列事項：（一）受監護宣告之人之身心狀態與
    生活及財產狀況。（二）受監護宣告之人與其配偶、子女或
    其他共同生活之人間之情感狀況。（三）監護人之職業、經
    歷、意見及其與受監護宣告之人之利害關係。（四）法人為
    監護人時，其事業之種類與內容，法人及其代表人與受監護
    宣告之人之利害關係，民法第1110條、第1111條第1 項、第
    1111條之1 亦規定甚明。末按，法院應於鑑定人前，就應受
    監護宣告之人之精神或心智狀況，訊問鑑定人及應受監護宣
    告之人，始得為監護之宣告。但有事實足認無訊問之必要者
    ，不在此限。鑑定應有精神科專科醫師或具精神科經驗之醫
    師參與並出具書面報告，家事事件法第167 條定有明文。
二、本件聲請意旨略以：聲請人林崑智為相對人林陳鑾之四子，
    相對人於民國102年11月14日經診斷患有失智症合併精神情
    緒障礙，雖經診治仍不見起色，致不能為意思表示及受意思
    表示，或不能辨識其意思表示之效果，今為處分相對人名下
    不動產，以支應相關照護費用，為此請求宣告相對人為受監
    護宣告之人，選任聲請人為相對人之監護人，並選任相對人
    之五子即關係人林坤宗，為會同開具財產清冊之人等語。
三、本院之判斷：
（一）聲請人主張之事實，業據其提出戶籍謄本、親屬系統表、
      光慧診所診斷證明書、全國財產稅總歸戶查詢清單等件為
      證，另經本院於111年8月3日前往相對人住所(即苗栗縣○○
      市○○街000號2樓)實施鑑定程序，有鑑定人何仁琦醫師、
      聲請人、相對人及關係人等在場，法官當場審驗相對人之
      心神狀況，並於鑑定人前訊問相對人，相對人對於法官之
      訊問及鑑定人之詢問能有所回應，但多答非所問，並有自
      說自話之情形。經聲請人及關係人林坤宗表示相對人近3
      年身體情況較差，會無意識說話、自言自語，此次因相對
      人外勞看護及相關醫療費用甚高，希望以相對人名下房屋
      設定抵押貸款支應相關費用，爰提起本件聲請。法官當場
      確認相對人受照護情形，相對人使用導尿管及包尿布，房
      內明亮乾淨，並曉諭監護人及會同開具財產清冊之人權責
      ，經聲請人及關係人林坤宗表示了解，法官請鑑定人提出
      簡易鑑定報告，此經載明本件監宣輔宣訊問筆錄附卷可稽
      。嗣經鑑定人函覆大千醫療社團法人院南勢醫院簡易精神
      鑑定報告略以：相對人罹患失智症多年後，出現嚴重認知
      功能障礙，不知年紀、兒女名字、電話，並使用尿布、尿
      管，意識呈現不清醒狀態，無法理解複雜問話內容及回答
      ，相對人互動、理解、思考、判斷能力及現實感皆明顯缺
      損，其「辨別行為是非」及「依辨別而為行為」之能力差
      ，已達無法妥善處理自己事務之程度，符合監護宣告條件
      等語。綜上，足認相對人確因精神障礙或其他心智缺陷，
      致不能為意思表示或受意思表示，或不能辨識其意思表示
      效果之程度，爰宣告相對人為受監護宣告之人。
（二）聲請人為相對人之四子，關係人林坤宗為相對人之五子，
      相對人三子林坤明同意由聲請人擔任監護人，關係人林坤
      宗擔任會同開具財產清冊之人等情，有戶籍謄本、親屬系
      統表在卷可稽，並經本院函請桃園市社會工作師公會、苗
      栗縣政府訪視聲請人及相對人，訪視報告略以：相對人現
      年90歲，訪視當下相對人對社工之呼喚無回應，臥床、包
      紙尿片、手腳萎縮，於104年起聘有外籍看護協助照顧迄
      今，另於為恭醫療財團法人為恭紀念醫院申請每月一次居
      家醫療，因考量照顧品質，現無使相對人入住安養機構之
      打算，訪視時觀察相對人衣物整潔，身體及家中環境乾淨
      無異味；聲請人為相對人四子，於廣告公司任職，其自述
      相對人事務多由相對人三子林坤明與關係人林坤宗處理，
      但相對人三子工作較為忙碌，經商議後推派聲請人擔任相
      對人監護人，由關係人林坤宗擔任相對人會同開具財產清
      冊之人；關係人林坤宗為相對人五子，與相對人同住，相
      對人所需外籍看戶費用及目前租屋處租金由相對人三子林
      坤明支應，渠同意聲請人擔任相對人監護人，關係人林坤
      宗擔任會同人；相對人前婚姻另育有二子，惟長子已歿，
      次子則多年未與案家聯絡等語，有前開訪視單位函覆之上
      開訪視報告在卷可稽。本院審酌上情，認聲請人為相對人
      之四子，有意願擔任監護人，目前對相對人之照顧無疏忽
      不當之處，且有親屬資源支持，應可善盡保護相對人之權
      益，爰依前揭規定，選定聲請人為相對人之監護人；另關
      係人林坤宗為相對人之五子，有意願擔任會同開具財產清
      冊之人，爰依前揭規定，併指定關係人為會同開具財產清
      冊之人。
四、末按監護人於執行有關受監護人之生活、護養療治及財產管
    理之職務時，應尊重受監護人之意思，並考量其身心狀況與
    生活狀況；監護開始時，監護人對於受監護人之財產，應依
    規定會同本院指定開具財產清冊之人，於二月內開具財產清
    冊，並陳報法院；於前條之財產清冊開具完成並陳報法院前
    ，監護人對於受監護人之財產僅得為管理上必要之行為；監
    護人對於受監護人之財產，非為受監護人之利益，不得使用
    、代為或同意處分；監護人代理受監護人購置或處分不動產
    ，或就其居住之建築物或基地出租、供他人使用或終止租賃
    ，非經法院許可，不生效力；民法第1112條、第1113條準用
    第1099條第1 項、第1099之1 、第1101條第1 項及第2 項之
    規定甚明，請參照辦理。
五、依家事事件法第164 條第2 項，裁定如主文。
中　　華　　民　　國　　111 　年　　10　　月　　6  　日
                   家事法庭     法  官　李麗萍
以上正本係照原本作成。
如對本裁定抗告須於裁定送達後10日內向本院提出抗告狀，並繳
納抗告費新臺幣1,000元。
中　　華　　民　　國　　111 　年　　10　　月　  6  　日
                                書記官　陳政伸